高雄高等行政法院判決　　　　　　　　　　　　　　　　九十三年度訴字第一二號
　　　　　　　　　　　　　　　.
　　原　　　告　甲○○
　　訴訟代理人　戊○
　　被　　　告　財政部高雄關稅局
　　代　表　人　李榮達　局長
　　訴訟代理人　丁○○
　　　　　　　　己○○
右當事人間因私運貨物進口事件，原告不服財政部中華民國九十二年十一月五日台財
訴字第０九二００五五六六二號訴願決定，提起行政訴訟。本院判決如左：
　　主  文
原告之訴駁回。
訴訟費用由原告負擔。
　　事  實
一、事實概要：
緣原告係「發達號」工作船輪機長，被告查緝人員會同行政院海岸巡防署人員於民國
（下同）九十一年十二月二十三日，在靠泊於高雄港內新高雄造船廠邊碼頭之「發達
號」工作船所設置之密艙內，查獲原告及該船船長乙○○、船員丙○○、周玉龍、黃
朝利、劉孔賢及二名工人正起卸仿冒「ＭＩＬＤ　ＳＥＶＥＮ」等廠牌洋菸共三十五
萬八千八百二十包上岸；經被告審理結果，認原告與訴外人乙○○、丙○○、周玉龍
、黃朝利、劉孔賢有共同私運未稅洋菸進口之行為，乃依海關緝私條例第三十六條第
一、三項之規定，以九十一年第00000000號處分書，以原告及乙○○、丙○
○、周玉龍、黃朝利、劉孔賢為共同受處分人，同處涉案貨物貨價一倍之罰鍰計新台
幣（下同）二百九十九萬二千零三十元，涉案貨物並沒入之；原告及訴外人丙○○、
黃朝利不服，申經復查未獲變更，原告及丙○○仍不服，提起訴願遭決定駁回，原告
遂提起本件行政訴訟。
二、兩造聲明：
（一）原告聲明求為判決：訴願決定、復查決定及原處分均撤銷。
（二）被告聲明求為判決：駁回原告之訴。
三、兩造之爭點：
甲、原告主張之理由：
（一）訴外人乙○○擔任「發達輪」工作船船長，原告擔任該船輪機長，訴外人丙○
      ○、周玉龍、黃朝利擔任同船船員。（訴願決定書列訴外人劉孔賢為船員，應
      有誤）。九十一年十二月十一日十八時，該船自高雄港第二港口之中和安檢所
      申報出港。嗣於同年月十六日七時三十分許，該船經由中和安檢所駛入高雄港
      第二港口，隨即該船停放於新高雄造船廠邊碼頭。經過七天以後即同年月二十
      三日凌晨三十三分，被告查緝人員據密報，會同海岸巡防署人員查獲、並扣得
      私菸一批，被告即逕對原告予以裁罰。
（二）查，行政罰鍰處分，其事實之調查，應依證據認定之，並且應記載證據以及採
      信之理由。本件中，被告復查決定書，既稱：「司法機關．．．之處罰，為刑
      罰之制裁。海關對於私運貨物進口之行為所為罰鍰並沒入貨物之處分，乃行政
      上之處罰，二者性質不同，分別依照規定予以處罰，於法並無限制，應無俟司
      法判決定讞再予論處之必要」。然其決定又以「檢察官偵認無訛」作為唯一證
      據，決定之理由前後予盾。財政部訴願決定書對此並未調查、糾正，卻提出原
      先並不存在之事證，顧左右而言他，自說自話，稱：「六名船員及二人三更半
      夜正在特製電動出口下之密艙內搬運私貨上岸為查緝人員當場緝獲．．．」云
      云，卻不為記明有何證據，亦不載明證據出處。其訴願決定即乏證據，理由予
      盾，亦侵害受處分人之防禦權利，原處分及訴願決定均不應維持。
（三）原告原本在別艘船工作，或為輪機長、或為船長。在等待出港期中，在本件「
      發達號」船長乙○○央請之下，權當「發達號」工作船輪機長，係屬臨時性工
      作，自始至終，乙○○及其他之人，均無人告知該次行程是要私運洋菸，「發
      達號」出港期間，原告專責輪機艙工作。訴外人丙○○亦稱：「船要出港，船
      長也沒有說要做什麼，．．．」。船員周玉龍亦稱：「也不知道（幫忙搬走私
      貨）」，其他人亦有類似供詞。可見所謂「私運洋菸」是船長乙○○所做，非
      必在船上者人人皆有參與。原告擔任輪機長，事有專責－輪機運轉維護，其他
      皆無參加，下船後即無到「發達號」工作船，故於九十一年十二月二十三日查
      獲日當時，原告並無到「發達號」工作船參與搬運私貨，訴願決定未記載證據
      及證據來源，即認定原告有參與系爭違法行為，其決定有理由不備之情形，不
      應維持。
乙、被告主張之理由：
（一）按「私運貨物進口、出口或經營私運貨物者，處貨價一倍至三倍之罰鍰。」「
      前二項私運貨物沒入之。」為海關緝私條例第三十六條第一、三項所明定，本
      件原告是於九十一年十二月二十三日，在靠泊於高雄港內新高雄造船廠邊碼頭
      之「發達號」工作船所設置之密艙內，被當場查獲與該船船長乙○○、船員丙
      ○○、周玉龍、黃朝利、劉孔賢及二名工人正起卸「ＭＩＬＤ　ＳＥＶＥＮ」
      仿冒品等廠牌洋菸共三十五萬八千八百二十包上岸；故本件原告確有私運貨物
      進口行為，被告依上開規定予以論處，於法洵無不合。
（二）又查，被告復查決定書援引臺灣高雄地方法院檢察官偵認結果，係為說明兩機
      關對於事實行為之認定一致，並非原告所謂「以檢察官偵認無訛」做為唯一證
      據。且被告查緝人員登上發達號工作船時，原告及本件其他涉案人員均躲在密
      艙中起貨上甲板，為被告及行政院海岸巡防署查緝人員制伏，並製作偵訊筆錄
      ，攝影存證，被告所舉證據及出處，至臻明確。
（三）另九十一年十二月二十三日被告查緝人員與行政院海岸巡防署人員抵達「發達
      號」工作船時，當場查獲原告及其他涉案人員正在特製電動出口下之密艙內搬
      運未稅洋菸上岸；行政院海岸巡防署海岸巡防總局南部地區巡防局第五岸巡總
      隊旗后安檢所人員對原告等製作偵訊筆錄並經原告等簽名捺印承認無訛，事證
      明確。原告辯稱不知情、不在場，顯係卸責之詞，與事實不符。
    理  由
一、按「本條例稱私運貨物進口、出口，謂規避檢查，偷漏關稅或逃避管制，未經向
    海關申報而運輸貨物進出國境。」為海關緝私條例第三條所明定；而同條例第三
    十六條第一項及第三項則規定：「私運貨物進口、出口或經營私運貨物者，處貨
    價一倍至三倍之罰鍰。．．．前二項私運貨物沒入之。」故海關緝私條例第三十
    六條第一項所稱之「私運貨物進口、出口」，其意即為同條例第三條所規範之範
    圍。又「人民違反法律上之義務而應受行政罰之行為，法律無特別規定時，雖不
    以出於故意為必要，仍須以過失為其責任條件。」業經司法院釋字第二七五號解
    釋在案；而司法院釋字第五二一號解釋更重申司法院釋字第二七五號解釋之意旨
    ，表示「．．．．．．至於依海關緝私條例第三十六條、第三十七條規定之處罰
    ，仍應以行為人之故意或過失為其責任條件，．．．．．．。」故海關緝私條例
    第三十六條第一項之「私運貨物」在法無明文規定「故意」之情形下，參諸司法
    院釋字第五二一號解釋意旨，自以行為人有故意或過失為其責任條件。
二、本件原告係「發達號」工作船輪機長，因於九十一年十二月二十三日凌晨，經被
    告查緝人員會同海岸巡防署人員在靠泊於高雄港內新高雄造船廠邊碼頭之「發達
    號」工作船所設置密艙內，查獲原告與該船船長乙○○、船員丙○○、周玉龍、
    黃朝利及劉孔賢暨二名工人正起卸仿冒「ＭＩＬＤ　ＳＥＶＥＮ」等廠牌洋菸共
    三十五萬八千八百二十包上岸；經被告審理結果，認原告與訴外人乙○○、丙○
    ○、周玉龍、黃朝利及劉孔賢等人有共同私運未稅洋菸進口之行為，乃依海關緝
    私條例第三十六條第一、三項規定，共同處貨價一倍之罰鍰計二百九十九萬二千
    零三十元，並沒入貨物等情，已經兩造分別陳明在卷，並有被告九十一年第00
    000000號處分書附原處分卷可稽，自堪認定。而原告提起本件訴訟，無非
    以原告係在等待其他船舶出港期間，臨時到「發達號」專責輪機艙工作，既無人
    告知該次行程是要私運洋菸，出港期間亦未參與私運洋菸工作，亦非卸貨當場被
    查獲之人；然復查決定書卻以檢察官起訴書作為唯一證據，訴願決定書所認定之
    事實則未載明認定之證據及證據之出處，均有違法，故請予撤銷云云，資為爭執
    。
三、經查：
（一）本件發達號工作船是於九十一年十二月十一日下午六點出港，於同年月十五日
      （星期日）晚上，在東經一百十八度二十二分，北緯二十二度三十分，與一艘
      大陸漁船接駁，接駁之洋煙數量約有五百二十到五百三十箱左右；並於同年月
      十六日上午七時三十分由中和安檢所進港一節，業據證人乙○○即發達號船長
      於南部地區巡防局第五海岸巡防總隊調查時陳述甚明，有該調查筆錄影本附卷
      可稽。另本件是於九十一年十二月二十三日凌晨，經被告查緝人員會同海岸巡
      防署人員在靠泊於高雄港內新高雄造船廠邊碼頭之「發達號」工作船所設置密
      艙內，查獲有起卸仿冒「ＭＩＬＤ　ＳＥＶＥＮ」等廠牌洋菸共三十五萬八千
      八百二十包上岸情事，亦據證人乙○○於本院審理中證述綦詳，並有被告之緝
      私報告書及搜索筆錄附原處分卷可按；則系爭經被告查獲經由發達號工作船載
      運之洋煙仿冒品，係屬為偷漏關稅，而未經向海關申報而私運進入國境之物品
      甚明，先予敘明。
（二）又查，系爭「發達號」係屬工作用之拖船，並非一般漁船，故其出海時，應即
      具有為特定工程或拖行其他船舶之目的。因之，工作輪預定之工作內容、地點
      及預定出海時間即為此類工作船之重要事項，則全體船員（包括輪機長）豈有
      不事先知悉之理。然於本案刑事偵查程序中，本件原告曾於檢察官九十二年一
      月二十八日偵訊時陳稱：「好像無目的行駛，船員沒作任何工程，以前沒有半
      夜工作過」等語，另訴外人即船員周玉龍則於該日偵訊時陳稱：「無修船，船
      員沒有事情作，沒做工程，我有看到船員搬東西」等語，有台灣高雄地方法院
      九十二年度易字第七四五號刑事判決書可參；足見，發達號船員於船舶出港後
      ，不僅無工作可做，且明顯無要從事工作之目的地，則該船船員（含輪機長）
      縱非事先知情本次出港之目的係為載運私貨，心中豈會不有所懷疑；況本件之
      私貨洋煙，是在東經一百十八度二十二分、北緯二十二度三十分，與一艘大陸
      漁船接駁而來，接駁之洋煙數量約有五百二十到五百三十箱洋煙，已如前述，
      則如此數量洋煙之接駁，勢必耗費一段時間，則當時在發達號船上，且是擔任
      輪機長職務之原告，豈有不知之理！尤其該等洋煙藏置之地點，是船長乙○○
      早於本次出航前即於船員休息室之衣櫃下方所改造之密艙；並該船之船艙內空
      間狹小，船員休息室內之床舖均緊鄰衣櫃，輪機房之外面即面對船員休息室，
      僅相隔約五、六步之距離一節，已於刑事偵查程序中，經檢察官至現場勘驗屬
      實，亦有前述臺灣高雄地方法院九十二年度易字第七四五號刑事判決書可按；
      並證人乙○○於南部地區巡防局第五海岸巡防總隊調查時亦陳稱：「船員是於
      接貨時才知道」等語，是原告爭執其對船長接駁私煙一事，均不知情云云，顯
      無可採。又本件於九十一年十二月二十三日凌晨被查獲時，發達號船上之人們
      都在那裡，甲○○也在那裡。是船長乙○○叫他貨出完他來開大，但他知道
      要卸煙，只是他沒有參加這件。其他的人都不知道，．．．，和他們沒有關係
      。船長乙○○告訴他們若回來，要給他們好處。．．．輪機長，負責機器、引
      擎，．．．，因為那是輪機長的事情。我們被抓到的地點，是造船廠的旁邊。
      是一般碼頭，和那家造船廠沒有關係。因為出貨時較沒有人等情，則據證人乙
      ○○於本院審理中到院證述甚明；另原告於南部地區巡防局第五海岸巡防總隊
      調查時則陳稱：船是六天前於第二港口進港停泊於旗津漁港，三天前須要維修
      才至新高雄造船廠等語，有該訊問筆錄影本在卷可稽；證人乙○○上述證詞雖
      避重就輕表示原告未參加本次洋煙之私運，然依上述證人乙○○及原告之陳述
      ，可知，發達號工作船於進港後原是停泊於旗津漁港，至卸貨三天前始改停至
      被查獲之地點即新高雄造船廠邊碼頭，而所以改停至該處，依證人乙○○之陳
      述，係因該處較隱密，便於卸貨，核與造船廠無關，故原告當日前去發達號船
      上，當係為進行私運洋煙之卸貨，原告主張係為維修之故，顯無可採；況被查
      獲當時，為半夜凌晨時分，原告亦於現場，有照片在原處分卷可按，是縱因維
      修完成需要移動船舶，亦無須於半夜移動之理，且證人乙○○更陳稱，原告知
      當日是要卸煙；原告既知被查獲當日是要卸煙，且於夜半時分到此船上，並於
      當場被查獲，益見原告不僅知悉發達號工作船有私運洋煙進口情事，且亦有參
      與系爭洋煙之私運；並原告因參與私運本件洋煙，亦經臺灣高雄地方法院九十
      二年度易字第七四五號刑事判決判處「有期徒刑四月，如易科罰金，均以三百
      元折算一日」確定，有該刑事判決書在卷可憑，故原告有參與本件私運洋煙進
      口之事實，即堪認定。原告以其被查獲時未在船上，且是首次到此船工作為由
      ，爭執其未參與本件私運云云，顯無可採。
（三）又系爭被查獲之洋煙仿冒品，係為偷漏關稅，未經向海關申報而私運進入國境
      之物品，並原告確有參與私運進口，已經本院依調查證據結果，認定如前；是
      縱被告之復查決定有僅以檢察官起訴書為認定事實之唯一證據，暨訴願決定書
      有原告所稱認定事實，未載明認定之證據及證據之出處等瑕疵；然復查及訴願
      程序均僅為提起撤銷訴訟之前置程序，並非行政訴訟之審級，是其結論既無不
      合，即不得因此理由論證之瑕疵，而認原處分及訴願決定係屬違法。況復查決
      定書引用檢察官之起訴書是用以佐證兩機關認定之事實相同；另訴願決定書之
      記載方式則是引用復查決定之理由，並就原告於訴願時提出之爭議及對事實認
      定之結論再加以論述，有復查決定書及訴願決定書附原處分卷可按，併予敘明
      。
四、綜上所述，原告之主張，並無可採。本件原告及發達號船長乙○○、船員丙○○
    、周玉龍、黃朝利、劉孔賢等確有共同私運未稅洋菸（即仿冒「ＭＩＬＤ　ＳＥ
    ＶＥＮ」等廠牌洋菸共三十五萬八千八百二十包）進口情事，並原告就此行為當
    係明知，且縱非明知，亦有應注意、能注意而不注意之過失；是被告依海關緝私
    條例第三十六條第一項、第三項規定共同處原告（與訴外人乙○○、丙○○、周
    玉龍、黃朝利、劉孔賢同為受處分人，彼等或未提行政救濟、或有提行政救濟，
    但已確定）所私運貨物貨價一倍之罰鍰計二百九十九萬二千零三十元，並沒入私
    運之貨物，並無違誤，訴願決定予以維持，亦無不合。原告提起本件訴訟，求為
    撤銷，為無理由，應予駁回。
五、據上論結，本件原告之訴為無理由，依行政訴訟法第一百九十五條第一項後段、
    第九十八條第三項前段，判決如主文。
中　　　華　　　民　　　國　　九十三　　年　　　四　　　月　　 十三 　　日
                              高雄高等行政法院第一庭
                                          審判長法官  陳光秀
                                          法      官　簡慧娟
                                          法      官　楊惠欽
右為正本係照原本作成。
如不服本判決，應於判決送達後二十日內向本院提出上訴書狀，其未表明上訴理由者
，應於提起上訴後二十日內向本院提出上訴理由書（須按對造人數附繕本）；如於本
判決宣示或公告後送達前提起上訴者，應於判決送達後二十日內補提上訴理由書（須
附繕本）。未表明上訴理由者，逕以裁定駁回。
提起上訴應預繳送達用雙掛號郵票七份（每份三十四元）。
中　　　華　　　民　　　國　　九十三　　年　　　四　　　月　　 十三 　　日
          　　　　　　　　　　　　　　　　法院書記官　李怡緻
